【裁判字號】    99,非抗,149
【裁判日期】    991028
【裁判案由】    聲明異議
【裁判全文】
臺灣高等法院民事裁定                 99年度非抗字第149號
抗  告  人  丙○○
            乙○○
上列抗告人因與相對人甲○○間請求本票准許強制執行事件，對
於臺灣臺北地方法院中華民國99年9月14日99年度抗字第94號裁
定，提起抗告，本院裁定如下：
    主    文
抗告駁回。
抗告程序費用由抗告人負擔。
    理    由
一、本件抗告意旨略以：民事訴訟法第239條第3項之條文用語為
    「應」自屬強制規定之性質，如記載錯誤，足造成當事人上
    訴或抗告逾期之嚴重結果，故如有違反該強制規定，其更正
    理應再行附記上訴期間，以保當事人之權益，本件裁定所引
    判例及裁判意旨牽強將之解釋為訓示規定，違反法律之明確
    規定，有適用法規（即民事訴訟法第229條第3項）顯有錯誤
    之情形，應予廢棄，由其另為適法之裁定（即將書記官所為
    更正處分附註抗告期間）云云。
二、按非訟事件對於抗告法院之裁定再為抗告，除有非訟事件法
    第45條第1、2項之情形外，僅得以其適用法規顯有錯誤為理
    由；其抗告及再抗告，除非訟事件法另有規定外，準用民事
    訴訟法關於抗告程序之規定。又對於財產權訴訟之第二審判
    決，如因上訴所得之利益，不逾新臺幣（下同）150萬元者
    ，不得上訴（非訟事件法第45條第3項、第46條、民事訴訟
    法第466條第1、3項規定及司法院91年1月29日（91）院台廳
    民一字第03075號函參照）。是非訟事件抗告法院對於財產
    權非訟事件所為裁定，除有非訟事件法第45條第1、2項之情
    形外，其再為抗告所得之利益雖逾150萬元，亦僅得以該裁
    定適用法規顯有錯誤為限。次按「對於判決得上訴者，應於
    送達當事人之正本內，記載其期間及提出上訴狀之法院。」
    固為民事訴訟法第229條第3項所明定，惟此為訓示之規定，
    送達當事人之裁判正本，就上開事項縱未記載或記載錯誤，
    亦不生變更法律規定之效力。
三、經查，本件相對人甲○○以其執有抗告人簽發金額550萬元
    之本票乙紙屆期提示未獲付款，依非訟事件法第194條規定
    向原法院聲請本票准許強制執行，經原法院以99年度司票字
    第5787號裁定准許，抗告人不服提起抗告，經原法院以99
    年7月20日99年度抗字第94號裁定駁回其抗告，該裁定正本
    文末記載為「本裁定不得再抗告」，嗣原法院書記官於99
    年8月10日以處分書更正原裁定「本裁定不得再抗告」之記
    載為「如不服本裁定，僅得於收受本裁定正本送達後10日內
    ，以適用法規顯有錯誤為理由並委任律師為訴訟代理人，向
    本院提出再抗告狀（須附繕本一份及繳納再抗告裁判費新台
    幣1,000元）經本院許可後始可再抗告」，嗣抗告人對該處
    分書不服，提出異議等情，業據本件調閱原審99年度司票字
    第5787號、99年度抗字第94號案卷查核屬實，而查原法院書
    記官於99年8月10日所為之更正處分，並非法院就事件之爭
    執重新為裁判，僅係將其製作裁定正本時所為誤寫或其他類
    此之顯然錯誤加以更正，使裁定正本之記載內容與法院原裁
    定意旨相符，而原裁定意旨並不因書記官之更正處分產生變
    動，是當事人對原裁定再抗告之不變期間，自不因更正處分
    而受影響。據此，原法院就抗告人之異議，以99年9月14日
    99 年度抗字第94號裁定以書記官雖於99年7月20日99年度抗
    字第94號裁定誤載「本裁定不得再抗告」，然裁定得否再抗
    告，應依法律之規定為之，不因書記官誤載而變更法律之規
    定，異議人依法應有之再抗告權及再抗告期間之進行，不因
    此受影響為由駁回之，揆諸首揭規定，並無不合。抗告人主
    張民事訴訟法第229條第3項屬強制規定，原裁定以之為訓示
    規定，有適用法規顯有錯誤之情形，應予廢棄，由其另為適
    法之裁定（即將書記官所為更正處分附註抗告期間）云云，
    容有誤會，洵無可採。
三、據上論結，本件抗告為無理由，爰裁定如主文。
中    華    民    國    99    年    10    月    28    日
                  民事第九庭
                      審判長法  官  張宗權
                            法  官  鄭純惠
                            法  官  周玫芳
正本係照原本作成。
不得再抗告。
中    華    民    國    99    年    10    月    29    日
                            書記官  陳嘉文

司法院資訊處製作；財團法人民間司法改革基金會備份。
